最高法院刑事判決　　　　　　九十四年度台上字第二七００號
　　上　訴　人　台灣高等法院檢察署檢察官
　　被　　　告　甲○○○○○ .
　　　　　　　　　　　　女西元.
　　　　　　　　　　　　菲律賓.
　　　　　　　　　　　　LAC.
上列上訴人因被告偽造有價證券案件，不服台灣高等法院中華民
國九十一年五月一日第二審判決（九十年度上訴字第二六０五號
，起訴案號：台灣台北地方法院檢察署八十九年度偵字第二０四
二四號），提起上訴，本院判決如下：
    主  文
原判決撤銷，發回台灣高等法院。
    理  由
本件原判決以公訴意旨略稱：被告 甲○○○○○  ○○ ○○○○○○○ 自民國
八十九年一月底至三月間止，陸續在台北市○○○路○段三０八
巷三十九弄十六號向顧少梅借款周轉，借息每月二分，至同年六
月間止，共積欠顧少梅本利合計新台幣（下同）三十七萬五千元
。因仍欲繼續借款，顧少梅為求保障其債權，遂要求 甲○○○○○ ○○
○○○○○○○ 應與其夫MAR KIN FATT共同為發票人，簽發本票，以保
障其權利，甲○○○○○ ○○ ○○○○○○○ 為恐遭其夫責難，然又欲借款，
遂於八十九年六月十五日，在不詳地點，未經其夫之同意，偽簽
「MAR KIN FATT」之名義於本票發票人欄，旋在上址，將該偽造
之本票交付顧少梅。嗣甲○○○○○ ○○ ○○○○○○○ 並未清償，經顧少梅
向MAR KIN FATT查證後始悉上情。因認被告甲○○○○○ ○○○○○○○○○涉
犯刑法第二百零一條第一項、第二項之偽造有價證券罪嫌云云。
惟經審理結果，認被告之犯罪不能證明，因而撤銷第一審論處被
告偽造有價證券罪刑之判決，改判諭知被告無罪，固非無見。
惟按：（一）證據之取捨與事實之認定，固為事實審法院之職權
，惟如調查所得之證據，就待證事實之內容不相一致時，仍應依
經驗法則、論理法則定其取捨，並於判決理由內詳予說明其所得
心證之理由。查告訴人八十九年十月五日告訴狀固載稱：「……
被告夫妻並於八十九年六月初，在告訴人自宅共同交付被告共同
發票之本票……」，並於第一審法院及原審調查時指陳：「她（
被告）在永和市○○路的住家簽給我的，她是同一天將這兩張本
票交給我的，交給我時上面已經簽好名字了，我並沒有看到是何
人簽的……」，「被告拿本票給我時，被告的先生也有到場……
我也問被告的先生說本票是不是他本人寫的，被告的先生說是的
，後來被告的先生就在門口等被告，……，我認為本票不是偽造
的。」各等語（見偵查卷第一頁、第一審卷第二十頁、原審卷第
三十九頁）。然告訴人於偵、審時自承：「（問：妳是否認為被
告的先生比較有錢，才要求她先生簽名？）因她先生在敦化南路
有房子，且又是高級工程師，所以我要求她先生簽名」，「因為
她先生簽了名，有保障，所以我會借她錢」各等語（見偵查卷第
十八頁、第一審卷第四十五頁）。果告訴人所供屬實，其既認前
開本票應有MAR KIN FATT之簽名較有保障，何以於被告借款時，
並未要求被告應偕 MAR KIN FATT 共同前來當場簽署，卻將前開
空白之本票二紙交由被告帶回簽發後再交付，不虞MAR KIN FATT
部分會遭偽簽，致求償落空之情事？如被告確有帶回簽發，其夫
MAR KIN FATT既擔任高級工程師又擁有不動產，經濟狀況不惡，
何以事後否認該三十七萬五千元之本票為其簽發，甘令其妻冒背
負重刑之風險？況告訴人為確保債權，所供難期公正無偏，仍應
調查其他證據，以察是否與事實相符，方得採為判決基礎。其實
情為何，既關係被告有無上述犯行之認定，自有詳加調查，釐清
真相之必要，原判決對告訴人之供述未予詳查，遽行判決，即有
證據之調查未盡之違誤。（二）原判決雖又說明：證人即被告之
夫MAR KIN FATT於偵查中雖否認本票簽名為真正，但當庭對告訴
人主張渠等二人共同交付本票一節並未爭執。足見被告於前開時
、地以其夫名義簽發本票交予告訴人時，應有得其夫之同意為之
等旨（原判決第三頁倒數第二行至第四頁第二行）。惟檢察官於
偵查時，並未訊問MAR KIN FATT有無於八十九年六月間與被告共
同交付前開本票之情事，而僅就前開本票上之簽名為何人所寫部
分調查，有八十九年十一月十六日訊問筆錄在卷可憑（見偵查卷
第十八頁），得否認MAR KIN FATT對與被告共同交付本票部分並
無爭執，尚非無疑，且原審既認 MAR KIN FATT 之證述仍有疑義
，卻未再傳喚該證人到庭，將其平日書寫之筆跡及上開本票上之
MAR KIN FATT筆跡，送請鑑定，以明究竟，資為判斷之依據，遽
行判決，亦嫌未盡調查之能事。檢察官上訴意旨執以指摘，為有
理由，應認原判決有撤銷發回之原因。
據上論結，應依刑事訴訟法第三百九十七條、第四百零一條，判
決如主文。
中　　華　　民　　國　九十四　年　　五　　月   二十   日
                      最高法院刑事第七庭
                          審判長法官  林　增　福
                                法官  邵　燕　玲
                                法官  張　清　埤
                                法官  陳　世　雄
                                法官  陳　朱　貴
      本件正本證明與原本無異
                                      書  記  官
中　　華　　民　　國　九十四　年　　五　　月  二十五  日
                                                  ｍ
